臺灣臺東地方法院刑事判決　　　　　　　　　　　　　九十一年度易字第二七號
　　公　訴　人　臺灣台東地方法院檢察署檢察官
　　被　　　告　甲○○
右列被告因傷害案件，經檢察官提起公訴 (九十一年度偵字第一六一四號)，本院判
決如左：
    主  文
甲○○傷害人之身體，處有期徒刑肆月，如易科罰金以參佰元折算壹日。扣案之鐮刀
壹把沒收之。
    事      實
一、緣甲○○與乙○○、趙又嫻夫婦為鄰居，分別居住於臺東市○○街七十六號三樓
    及一樓，因房屋漏水問題而迭有糾紛，於民國八十九年間並因傷害、恐嚇黃某夫
    婦及毀損等案件，經本院各判處有期徒刑三月，並定應執行刑有期徒刑九月確定
    。詎甲○○仍不知悔改，於九十一年七月二十五日下午六時許，至趙又嫻一樓住
    處敲門，趙又嫻見狀急電告知乙○○返家，甲○○見黃某返家，恐對自己不利，
    遂奔回三樓住處，取出鐮刀一把返回一樓，並持該把鐮刀於乙○○面前揮舞，以
    為挑釁，乙○○見狀，便持塑膠水管欲擊落甲○○所持之鐮刀以為防禦，雙方於
    拉扯之際，甲○○竟基於傷害之犯意，持上開鐮刀割傷乙○○左食指，並造成乙
    ○○右頸部紅腫，嗣乙○○將甲○○壓制在地，為聞訊前來之警察當場查獲，並
    扣得鐮刀一把。
二、案經乙○○訴由臺東縣警察局移送臺灣臺東地方法院檢察署檢察官偵察起訴。
    理      由
一、訊據被告甲○○固不否認告訴人前開傷勢係由其所造成等事實，惟矢口否認有何
    傷害之犯行，辯稱：係因告訴人先以塑膠水管攻擊，方出手抵擋，主張係基於正
    當防衛云云。經查：
（一）右揭事實，業據告訴人於偵查及本院調查時指訴綦詳，並有傷單一紙及照片二
      幀附卷可稽，且有扣案鐮刀一把足資佐證。
（二）按正當防衛必須對於現在不法之侵害始得為之，侵害業已過去，即無正當防衛
      可言。至彼此互毆，又必以一方初無傷人之行為，因排除對方不法之侵害而加
      以還擊，始得以正當防衛論。故侵害已過去後之報復行為，與無從分別何方為
      不法侵害之互毆行為，均不得主張正當防衛。又衡之一般社會經驗法則互毆係
      屬多數動作構成單純一罪而互為攻擊之傷害行為，縱令一方先行出手，而還擊
      一方在客觀上苟非單純僅對於現在不法之侵害為必要排除之反擊行為，因其本
      即有傷害之犯意存在，則對其互為攻擊之還手反擊行為，自無主張防衛權之餘
      地。最高法院三十年上字第一０四０號判例、八十四年度台上字第四０七號、
      八十四年度台非字第二０八號判決可資參循。訊據被告於警詢、本院調查均供
      稱：當時見告訴人回來，立即返家持鐮刀在告訴人面前揮舞，告訴人方持塑膠
      水管與伊打鬥等語，告訴人亦指稱：被告一見我回家，就往樓上走並拿鐮刀下
      來，我即從旁邊撿一條塑膠管以為抵抗，並將他壓到在地等待員警前來處理等
      語明確，是被告及告訴人在事發之初，均有相互出手揮打對方情事甚明。而參
      酌被告先持鐮刀於告訴人面前揮舞挑釁，告訴人方持塑膠水管以為防禦，被告
      於奪取塑膠水管之際，猶出手毆打告訴人，並致使其受有頸部、左手指之傷害
      ，顯係基於傷害對方之犯意而為，被告所謂正當防衛之主張，顯非可採。本件
      事證明確，被告傷害犯行，洵堪認定。
二、核被告所為，係犯刑法第二百七十七條第一項之傷害罪。爰審酌被告犯罪動機、
    目的、手段及與告訴人先前已有多次衝突，於八十九年間亦先後因傷害、恐嚇告
    訴人夫妻及毀損告訴人家中物品，經本院各判處有期徒刑三月，定應執行刑九月
    ，緩刑四年確定，有臺灣高等法院被告前案紀錄表及本院臺東簡易庭八十九年度
    東簡第三七五號判決書一份在卷足憑，被告於緩刑期間內不知悔改，再犯本案，
    及犯後態度尚稱良好。暨公訴人於審理時具體求刑一年六月，參酌本件告訴人係
    因與被告互毆致傷及告訴人受傷情形尚屬輕微等一切情狀，量處如主文所示之刑
    ，並諭知易科罰金之折算標準，以啟自新。扣案之鐮刀一把，係供犯罪所用之物
    ，且為被告所有，業經被告供述在卷，爰依刑法第三十八條第一項第二款，併予
    宣告沒收。
據上論結，應依刑事訴訟法第二百九十九條第一項前段，刑法第二百七十七條第一項
第四十一條第一項前段、第三十八條第一項第二款，罰金罰鍰提高標準條例第一條前
段、第二條，判決如主文。
本案經檢察官洪政和到庭執行職務
中     華     民     國      九十一     年     十二     月      五      日
                                臺灣臺東地方法院刑事庭
                                     審判長法  官  楊力進
                                           法  官  范乃中
                                           法  官  柯姿佐
右正本證明與原本無異。
如不服本判決，應於判決送達後十日內向本院提出上訴狀。（須附繕本）
「切勿逕送上級法院」
               書記官  蘇美琴
中     華     民     國      九十一     年     十二     月      十      日
附記
中華民國刑法第二百七十七條第一項
 (普通傷害罪)
傷害人之身體或健康者，處三年以下有期徒刑、拘役或一千元以下罰金。
